【裁判字號】    92,上訴,439
【裁判日期】    920521
【裁判案由】    妨害自由
【裁判全文】
臺灣高等法院高雄分院刑事判決                    九十二年度上訴字第四三九號
    上  訴  人
    即  被  告  乙○○
    選任辯護人  陳里己  律師
                蔡淑媛
                吳敏蕙
右上訴人因妨害自由案件，不服臺灣屏東地方法院九十一年度訴字第七八○號中華民
國九十二年一月二十三日第一審判決（起訴案號：臺灣屏東地方法院檢察署九十一年
度偵字第三三二四號），提起上訴，本院判決如左：
    主  文
原判決撤銷。
乙○○以非法方法，剝奪人之行動自由，處有期徒刑柒月；又以強暴使人行無義務之
事，處有期徒刑貳月；又連續以加害生命、身體之事，恐嚇他人致生危害於安全，處
有期徒刑貳月。應執行有期徒刑捌月。
    事  實
一、乙○○與甲○○曾有同居之情誼，因懷疑甲○○與黃東家另有曖昧關係，心生不
    滿，竟於民國（下同）九十一年四月十日二十一時許，駕車至屏東縣枋寮鄉○○
    村○○街六一六號甲○○三兄陳清豐住處，於同日二十一時二十分許，將甲○○
    載至屏東縣崁頂鄉○○村○○路三十四號同居處所，竟起意限制甲○○之行動自
    由，其間，除毆打甲○○及以剪刀戳其身體（傷害部分已撤回告訴）外，並另行
    起意，用剪刀強行剪斷陳女頭髮，以強暴使人行無義務之事。又另行起意，出言
    恐嚇甲○○稱：我要讓妳及妳周遭的人死的很難看等語，並要甲○○轉告黃東家
    ：要將其雙腳打斷，致使甲○○心生畏懼。同日二十二時許，乙○○又將甲○○
    載往郊外毆打一頓後，再次載回上開處所繼續限制其行動自由，嗣甲○○趁隙打
    電話向其二姐黃陳清美求救，經黃陳清美及其兄陳俊雄、兄嫂陳楊素霞三人報警
    ，並會同東港分局崁頂分駐所警員於同日二十四時許（即十一日零時許）至上開
    處所查看，乙○○才將甲○○釋放，前後控制甲○○之行動自由約達二小時四十
    分之久。
二、乙○○復承上開恐嚇危害安全之概括犯意，於九十一年四月十一日至十二日上午
    十時許之間，撥打黃東家0000000000號行動電話，適由黃東家之妻陳
    玉接聽，乃對陳玉恫嚇稱：你先生之把柄在我手上，你們給我試試看，我要讓你
    們好看等語，致使陳玉心生畏懼。於同年月十六日十一時許，乙○○又到屏東縣
    枋寮鄉中國石油枋寮加油站，當面對黃東家恫嚇稱：你跟我的同居人甲○○曖昧
    關係我都知道，限你三天之內把人交出來，否則我要對你不利，我知道你住在那
    裡、下班的路線，我有手下四、五十個小弟要找你麻煩等語，以加害生命、身體
    之事恐嚇黃東家，致使黃東家心生畏懼，危害於安全。
三、案經甲○○訴由屏東縣警察局枋寮分局報請台灣屏東地方法院檢察署檢察官偵查
    起訴。
     理  由
一、訊據上訴人即被告乙○○（下稱被告）雖矢口否認有右揭犯行，辯稱：被告沒有
    限制告訴人甲○○之自由，是甲○○自願與被告一起走，被告並未強押、強載甲
    ○○；被告雖有要拿剪刀要剪甲○○之頭髮，但沒剪下去；又被告雖有到加油站
    找黃東家，但是要他轉告甲○○三天內和被告聯絡，被告雖有跟黃東家太太說電
    話，但是告訴她黃東家又和甲○○一起出去的情形，沒有恐嚇黃東家云云。惟查
    ：
（一）被告右揭妨害甲○○之行動自由事實，業據被害人甲○○於警訊指述甚詳，核
      與證人陳俊雄、陳楊素霞、黃陳清美於警訊中證述情節相符，屏東縣警察局東
      港分局崁頂分駐所警員李江河於原審審理中亦證稱：「大概是凌晨左右，有被
      害者的家屬報案，說被害人甲○○被乙○○控制行動，不讓她出來，我就和另
      一位員警孫兆江一起過去，我們剛到甲○○就自己跑出來，沒有穿鞋子，頭髮
      也有被剪斷很凌亂的樣子，身上看不出有什麼傷，但是顯得很驚慌，我們是開
      巡邏車去的，車上有紅藍色的閃光燈，甲○○當時有說乙○○控制她的行動，
      不讓她出來，我們馬上把她載到枋寮分局，讓他們處理，這是被害人的哥哥要
      求的。當時有看到被告乙○○出來，但是沒有講什麼話，可能是看到警車來，
      甲○○就自己跑出來」等語無訛。被害人甲○○之行動倘未遭受被告控制，何
      須趁機打電話向其姊黃陳清美求救，黃陳清美豈有於深夜二十四時許會同其兄
      陳俊雄、兄嫂陳楊素霞及警員等人，趕至被告與被害人甲○○同居處所即屏東
      縣崁頂鄉○○村○○路三十四號救援被害人甲○○之理；而據證人陳俊雄、黃
      陳清美、陳楊素霞於警訊均證稱：被告看到警員即開門逃出，被害人甲○○當
      時身體有受傷等情在卷，並有甲○○提出之枋寮醫院驗傷診斷書一紙附卷可參
      （傷害部分業經被害人甲○○撤回告訴在卷），另參以證人曾春河於本院證稱
      ：「九十一年四月十日晚上，你到被告家中，當時你看到什麼？）答：他和告
      訴人正好要開車出去，我看他們臉色不好，問他們去那裡，他們說要出去談一
      談」（見本院九十二年四月七日訊問筆錄），顯然被害人甲○○與被告並非處
      於心平氣和狀態，而被告亦不否認其有懷疑被害人黃東家、甲○○間有曖昧關
      係。綜合上開各情相互印證以觀，足見被害人甲○○指稱其於被告駕車至屏東
      縣枋寮鄉○○村○○街六一六號其三兄住處，於同日二十一時二十分許（據被
      告於本院審理時供稱，自被害人甲○○三兄住處至被告與甲○○同居之處所，
      車程約二十分，被告於當晚二十一時許駕車從甲○○三兄住處出發，是被告與
      被害人約於當晚二十一時二十分至其等同居處），將甲○○載至屏東縣崁頂鄉
      ○○村○○路三十四號同居處所之後，至同日二十四時許其兄陳俊雄等人會同
      警員至現場處理，期間約二小時四十分之久，其行動遭被告控制之指述應屬實
      在。至於證人曾春河於本院雖證稱：沒看到被告不讓被害人甲○○打電話、不
      讓被害人走、打被害人云云，但證人曾春河此部分證述縱令屬實，因證人並未
      全程目睹，被告尚難以此執為有利之證據。又被告與被害人甲○○自甲○○三
      兄住處至被告與甲○○同居處所，據證人即被害人甲○○之兄陳清豐於本院證
      稱：「（告訴人上車時，你有無看到？）答：有。他來的時候，他們二人還有
      說有笑，後來告訴人跟我說他們要回家，就上車了，當時我已經走出來外面了
      」（見本院九十二年四月七日訊問筆錄）。證人陳清豐與被害人甲○○為兄妹
      關係，其所為證言尚足採取，因此尚難遽認被告有公訴人指訴被告此部分妨害
      自由之行為。
（二）被告有強剪被害人甲○○頭髮之事實，亦據被害人甲○○於警訊指述甚明，而
      有如前述，據報至現場處理之警員李江河於原審亦證稱：有看到甲○○的頭髮
      有被剪斷很凌亂的樣子等情在卷，被告所辯有拿剪刀要剪被害人甲○○的頭髮
      ，但未剪下去，係屬卸責之詞，不足採信。至於證人即製作被害人甲○○警訊
      筆錄之警員吳裕源雖於本院證稱：對於當時被害人甲○○的頭髮沒印象，但她
      的頭髮也沒有很參差不齊之情形云云；依此，證人吳裕源既曰對當時被害人之
      頭髮情形沒印象，顯然其當時並未注意被害人甲○○之頭髮究竟有無被剪，其
      所稱被害人之頭髮沒有「很」參差不齊之情形，亦不能為有利於被告之認定。
（三）被告右揭恐嚇甲○○、黃東家、陳玉之事實，亦據被害人甲○○、黃東家於警
      訊，黃東家、陳玉於偵查及原審審理中指述甚明，被害人甲○○於原審仍指稱
      ：「警訊所供實在，但已和解不追究」（見原審卷第十八頁），另核被害人黃
      東家、陳玉等二人所為指述情節大致相符。被害人黃東家於偵查中供稱：「他
      有跟我說一些我不喜歡聽的話，當時會怕，但他都沒有對我採取什麼行動」，
      檢察官詢問：「被告當時是否對你說你與甲○○有暖昧關係，限你三天內交出
      甲○○，否則對你不利」時，黃東家則答稱：「有，但現在我不怕了」，並表
      示「我原諒他」等語（偵查卷第十一頁第十行起）；於原審審理中復稱：「他
      去加油站說我跟甲○○有問題，我說沒有，他叫我注意一點，其他的我已經忘
      記了」（九十一年十一月廿一日審理筆錄第四頁），「他只是去加油站罵我，
      我只想過平淡生活，我也沒有受到傷害，對於警訊中所述沒有意見」（九十二
      年一月九日審理筆錄第三頁）；被害人黃玉於原審審理中供稱：「我會怕被告
      再來找我，他當時有說你們給我試試看，我要讓你們好看」（九十一年十一月
      廿一日審理筆錄第四頁）各等語。被告於原審亦供稱：「˙˙˙我們只是口角
      ，她會怕才打電話通知她哥哥來載她」（見原審卷第二十頁），顯然被害人甲
      ○○指稱被告有右揭恐嚇之行為無誤；又被告亦不否認有去被害人黃東家服務
      的加油站找被害人黃東家，及打電話給被害人黃東家而由被害人陳玉接聽之事
      實。足可認定被告確實有前開恐嚇被害人等之行為，僅因被害人等或已與被告
      和解、或因畏懼被告，才於事後為迴護被告。
（四）綜上所述，被告所辯係卸責之詞，不足採信，其犯行均堪以認定。
二、核被告所為，其妨害被害人甲○○之行動自由行為部分，係犯刑法第三百零二條
    第一項之以非法方法剝奪他人行動自由罪；其強行剪斷被害人甲○○之頭髮行為
    部分，係犯同法第三百零四條第一項之以強暴之方法使人行無義務之事；其恐嚇
    被害人甲○○、黃東家、陳玉犯行部分，係犯同法第三百零五條之恐嚇危害安全
    罪。其先後多次恐嚇行為，時間緊接，犯罪構成要件相同，顯係基於概括犯意而
    為，應依連續犯論以一罪。其所犯上開三罪間，犯意各別，構成要件不同，應予
    分論併罰。又如前述，尚難遽認被告與被害人甲○○自甲○○三兄住處駕車至被
    告與甲○○上開同居處，被告有公訴人指訴此部分妨害自由之犯行，惟此部分公
    訴人認係被告妨害自由事實之部分行為，為實質上一罪之一部，故此部分不另為
    無罪之諭知。
三、原審論處被告罪刑，固非無見。惟：（一）按刑法上之牽連犯，係指行為者意念
    中祇欲犯某罪，而其實施犯罪之方法，或其實施犯罪之結果，觸犯行為人目的行
    為以外之其他罪名而言。牽連犯之數行為間有無方法或結果行為與目的行為之牽
    連關係存在，並應參酌行為時客觀的事實以為決定，亦即在客觀上認其方法或結
    果行為，與犯罪之目的行為，有不可分離之直接密切關係，始克成立（最高法院
    七十九年台上字第五四七號判例參照）。本件被告所犯上開妨害他人行動自由犯
    行、強制犯行及恐嚇犯行間，雖係基於被告懷疑被害人甲○○與黃東家有曖昧關
    係，屬同一犯罪動機，但其間尚難認為有方法或結果行為與目的行為之牽連關係
    可言，原判決論以牽連犯，尚有未洽（公訴人亦認被告所犯上開犯行係數罪）。
    （二）尚難遽認被告與被害人甲○○自甲○○三兄住處駕車至被告與甲○○上開
    同居處，被告有公訴人指訴之此部分妨害自由之犯行（理由詳如前述），原審併
    認被告有此部分犯行，亦有未洽。被告上訴意旨否認犯罪，雖不足取，原判決既
    有上開可議之處，仍無可維持，應將原判決撤銷改判。審酌被告之素行，其僅因
    懷疑被害人黃東家、甲○○有曖昧關係，即強行限制被害人甲○○之行動自由約
    達二時四十分之久，強剪被害人甲○○之頭髮及施恐嚇於被害人甲○○、黃東家
    、陳玉等人，惡性非輕，及其事後已與被害人甲○○和解，有調解書附警卷，犯
    罪後之態度良好等一切情狀，各量處如主文所示之刑，並定其應執行刑。
據上論結，應依刑事訴訟法第三百六十九條第一項前段、第三百六十四條、第二百九
十九條第一項前段，刑法第五十六條、第三百零二條第一項、第三百零四條第一項、
第三百零五條、第五十一條第五款，罰金罰鍰提高標準條例第一條前段，判決如主文
。
本案經檢察官方娜蓉到庭執行職務。
中      華      民      國    九十二    年      五      月    二十一    日
                              臺灣高等法院高雄分院刑事第一庭
                                  審判長法官  曾永宗
                                        法官  郭玫利
                                        法官  邱永貴
右正本證明與原本無異。
一、妨害自由罪部分如不服本判決應於收受本判決後十日內向本院提出上訴書狀，其
    未述上訴理由者，並得於提起上訴後十日內向本院補提理由書狀（均須按他造
    當事人之人數附繕本)「切勿逕送上級法院」。
二、恐嚇罪、強制罪部分均不得上訴。
                                      書記官  梁雅華
中    華    民    國      九十二      年      五      月     二十二   日
附錄：本判決論罪科刑法條：
附錄論罪法條全文：
刑法第三百零二條第一項：
(剝奪他人行動自由罪)
私行拘禁或以其他非法方法，剝奪人之行動自由者，處五年以下有期徒刑、拘役或三
百元以下罰金。
刑法第三百零四條：
(強制罪)
以強暴、脅迫使人行無義務之事或妨害人行使權利者，處三年以下有期徒刑、拘役或
三百元以下罰金。
前項之未遂犯罰之。
民國刑法第三百零五條：
(恐嚇危害安全罪)
以加害生命、身體、自由、名譽、財產之事，恐嚇他人致生危害於安全者，處二年以
下有期徒刑、拘役或三百元以下罰金。


司法院資訊處製作；財團法人民間司法改革基金會備份。
